臺灣苗栗地方法院民事簡易判決　　　　 　　　　　　九十三年度苗簡字第二五七號
　　原　　　告　乙○○
　　被　　　告　甲○○
右當事人間請求拆屋還地事件，本院於民國九十三年十月二十六日言詞辯論終結，判
決如下：
    主    文
被告應將坐落苗栗縣頭份鎮○○段第六○三地號土地內，如附圖即苗栗縣頭份地政事
務所民國九十一年一月七日土地複丈成果圖標示Ｂ—Ｂ１—Ｃ１—Ｆ—Ｃ範圍內，面
積柒點貳平方公尺土地上之地上物拆除，並將該土地交還與原告。
訴訟費用由被告負擔。
本判決得假執行；但被告得以新臺幣壹拾肆萬柒仟元為原告預供擔保，免為假執行。
    事實及理由
甲、兩造之聲明及陳述要旨
壹、原告方面：
一、聲明：求為判決如主文第一項所示。
二、陳述：
（一）苗栗縣頭份鎮○○段第六○三地號土地（下稱「系爭土地」），面積八點零二
      平方公尺，所有權全部均屬原告所有，詎被告無正當占有權源，竟在系爭土地
      內興建房舍，非法占用面積達七點二平方公尺。
（二）訴外人張秀春於民國九十一年九月二十四日，已將系爭土地贈與原告，並在被
      告對苗栗縣政府確認優先承買權存在事件訴訟繫屬以前，辦理系爭土地之所有
      權移轉登記，則被告縱有優先承買權存在，原告仍得基於所有權請求被告返還
      所有物。
三、證據：提出土地登記謄本、判決書影本等件為證。
貳、被告方面：
一、聲明：駁回原告之訴及假執行之聲請。
二、陳述：
（一）坐落苗栗縣頭份鎮（重測前）斗煥坪第二五之五三地號土地，原為苗栗縣政府
      所有，而由訴外人李文宏向苗栗縣政府承租建築房屋共九十六平方公尺，被告
      於七十九年五月十四日，向訴外人李文宏購買地上建築物房屋及土地承租權，
      七十八年間，原告向苗栗縣政府購買第二五之五三地號承租人李文宏所承租之
      土地，因此分割增加同段第二五之五七、二五之五八地號。
（二）苗栗縣政府將原承租人李文宏所承租之苗栗縣斗換坪段第二五之五三地號，分
      割增加第二五之五七及二五之五八地號土地，其中第二五之五七地號土地，經
      重測後，即為系爭土地。依土地法第一百零四條第一款規定，基地出賣時，地
      上權人、典權人或承租人有依同樣條件優先購買權，苗栗縣政府出售系爭土地
      未通知承租人李文宏，致李文宏仍以九十六平方公尺轉讓與被告，經鈞院以九
      十一年度簡上字第五二號確定判決確認被告對苗栗縣政府，就重測前苗栗縣斗
      換坪段第二五之五七地號土地即系爭土地有優先承買權存在。
三、證據：提出判決書影本等件為證。
參、本院依職權調取九十一年度簡上字第五二號、九十一年度簡上字第五八號民事卷
    宗。
乙、得心證之理由
一、本件原告主張：系爭土地所有權全部均屬原告所有，詎被告無正當占有權源，竟
    在上述土地內興建房舍，非法占用面積達七點二平方公尺等語。被告則以：伊對
    於苗栗縣政府就系爭土地有優先承買權等語置辯。
二、原告主張：系爭土地所有權全部均屬原告所有之事實，為被告所不爭執，復有原
    告提出與其所述相符、被告不爭執其為真正之土地登記謄本影本一件附於卷第六
    頁為證。又本院於九十年度苗簡字第四一○號民事案件，曾會同苗栗縣頭份地政
    事務所於九十年九月十日赴現場勘驗測量，被告確實占有原告系爭土地之一處，
    即如附圖所示之Ｂ—Ｂ１—Ｃ１—Ｆ—Ｃ範圍，面積七點二平方公尺，有該鑑定
    圖、勘驗筆錄、勘查照片二幀在卷可稽，而本件原告起訴主張被告無權占有等語
    ，被告亦不否認，是被告占用原告前開土地之事實，堪信為真實。
三、被告縱使確實對訴外人苗栗縣政府具優先承買權，惟該項債權，僅係被告與訴外
    人苗栗縣政府間之關係，而與本件原告無關，對本件原告並無任何拘束力，並不
    能據為有權占有系爭土地之權源，故被告對本件原告而言，仍屬無權占有系爭土
    地之上開部分。按所有權人對於無權占有或侵奪其物者，得請求返還之，對於妨
    害其所有權者，得請求除去之，民法第七百六十七條定有明文。綜上所述，本件
    被告無權占有原告所有之上開土地，已如前述，則原告本於所有權之作用，訴請
    被告拆屋還地，即無不合，應予准許。
四、本件係適用簡易訴訟程序而為被告敗訴之判決，應依職權宣告假執行，但被告得
    為原告預供擔保免為假執行。
五、結論：本件原告之訴為有理由，依民事訴訟法第四百三十六條第二項、第七十八
    條、第三百八十九條第一項第三款、第三百九十二條第二項，判決如主文。
中　　　華　　　民　　　國　　九十三　　年　　　十一　　　月　 二十三　　日
                                    苗栗簡易庭法  官 伍偉華
右正本證明與原本無異。
如對本判決上訴，請於本判決送達後二十日內向本院提出上訴狀。
                                          法院書記官 鄭永媚
中　　　華　　　民　　　國　　九十三　　年　　　十一　　　月　 二十三　　日
